---
title: "<p class='title'>Praca domowa 3 - testy poprawności knn()</p>"
author: "<p class='title'>Szymon Adach</p>"
date: "<p class='title'>20. Kwietnia, 2017</p>"
output: 
  html_document:
    number_sections: true
---

<style>
  .title {
    text-align: center;
    fontsize: 150%;
  }
</style>

Referencyjna funkcja ma postać:
```{r comparison}
knn_do_porownan <- function(X, y, Z, k, p=2) {
    # działa tylko dla "małych" p
    stopifnot(p <= 10)
    moda <- function(u) {
        ut <- table(u)
        ut <- ut[ut == max(ut)]
        if (length(ut) == 1) names(ut[1])
        else names(ut[sample(length(ut), 1)])
        # tu jest if, bo sample(jedna_wartosc) dziala inaczej niz chcemy
    }

    # porównaj tę implementację ze swoją
    X <- t(X)
    Z <- t(Z)
    yc <- as.character(y)
    r <- sapply(1:ncol(Z), function(i) {
        d <- colSums(abs(X-Z[,i])^p) # odleglosci (bez pierwiastka stopnia p) - Z[,i] vs kazdy z X
        moda(yc[order(d)[1:k]])
    })
    factor(r, levels=levels(y)) # zachowujemy zgodnosc z oryginalnym czynnikiem y
}
```
```{r echo=FALSE}
library(Rcpp);
Sys.setenv("PKG_CXXFLAGS"="-std=c++11")
sourceCpp("knn.cpp")
```

Ze względu na wykorzystanie losowości w przypadku, gdy jest kilka wartości-kandydatów do miana dominanty, mogą wystąpić rozbieżności pomiędzy wynikami referencyjnej funkcji oraz funkcji `knn()`.
Zbiory do testów zamieszczone są na stronie [gagolewski.com](http://www.gagolewski.com/resources/data/ordinal-regression/) w postaci plików csv. Wykorzystałem zestawy:

* abalone
* skill
* glass

# Abalone

## k = 1, p = 2
Zbiór uczący i testowy są takie same - w tym przypadku dla $k=1$ nie powinny występować rozbieżności między etykietami wejściowymi a obliczonymi (wyjątkowo zbiory są z $\mathbb{R}^n$).
```{r echo=FALSE}
d <- as.matrix(read.csv("http://www.gagolewski.com/resources/data/ordinal-regression/abalone.csv", sep = ","))
y <- factor(d[,1])
X <- d[, 2:ncol(d)]
```
Funkcja referencyjna:
```{r}
f1 <- knn_do_porownan(X, y, X, 1, 2)
head(f1, n=100)
```
```{r echo=FALSE}
f1 <- as.numeric(levels(f1))[f1] - as.vector(d[,1])
```
Liczba różnic pomiędzy wynikiem $w$ a poprawnymi etykietami $y$ wynosi `r length(f1[f1 != 0])`.

Własna implementacja: 
```{r}
f2 <- knn(X, y, X, 1, 2)
head(f2, n=100)
```
```{r echo=FALSE}
f2 <- as.numeric(levels(f2))[f2] - as.vector(d[,1])
diff <- sum(as.numeric(levels(f2))[f2] != as.numeric(levels(f1))[f1])
```
Liczba różnic pomiędzy wynikiem $w$ a poprawnymi etykietami $y$ wynosi `r length(f2[f2 != 0])`.

<p class='title'> Czy wyniki funkcji są takie same: `r identical(f1, f2)`</p>
<p class='title'> Wyniki funkcji różnią się na `r diff` pozycjach (`r diff/length(f1)*100`% całości) </p>

## k = 3, p = 7
```{r echo=FALSE}
ind <- sample(1:nrow(X), 100)
Z <- X[ind, 2:3]
X1 <- X[-ind, 2:3]
```
Funkcja referencyjna:
```{r}
f1 <- knn_do_porownan(X1, y, Z, 3, 7)
f1
```
```{r echo=FALSE}
labels1 <- f1
q <- as.numeric(levels(f1))[f1] - as.vector(d[ind,1])
```
```{r echo=FALSE, fig.align='center'}
plot(dim1 ~ dim2,
     pch = seq(15, 14 + length(levels(labels1)), by = 1)[as.numeric(labels1)],
     main = "Punkty i ich etykiety",
     col = c("red", "green", "skyblue", "orange", "limegreen")[as.numeric(labels1)],
     data = data.frame(dim1 = X[ind, 2], dim2 = X[ind, 3], labels = labels1),
     ylab='', xlab='')
```

Własna implementacja: 
```{r}
f2 <- knn(X1, y, Z, 3, 7)
f2
```
```{r echo=FALSE}
labels2 <- f2
q <- as.numeric(levels(f2))[f2] - as.vector(d[ind,1])
diff <- sum(as.numeric(levels(f2))[f2] != as.numeric(levels(f1))[f1])
```

<p class='title'> Czy wyniki funkcji są takie same: `r identical(f1, f2)`</p>
<p class='title'> Wyniki funkcji różnią się na `r diff` pozycjach (`r diff/length(f1)*100`% całości) </p>

```{r echo=FALSE, fig.align='center'}
plot(dim1 ~ dim2,
     pch = seq(15, 14 + length(levels(labels2)), by = 1)[as.numeric(labels2)],
     main = "Punkty i ich etykiety",
     col = c("red", "green", "skyblue", "orange", "limegreen")[as.numeric(labels2)],
     data = data.frame(dim1 = X[ind, 2], dim2 = X[ind, 3], labels = labels2),
     ylab='', xlab='')
```

## k = 9, p = 9
```{r echo=FALSE}
ind <- sample(1:nrow(X), 70)
Z <- X[ind, 2:3]
X1 <- X[-ind, 2:3]
```
Funkcja referencyjna:
```{r}
f1 <- knn_do_porownan(X1, y, Z, 9, 9)
f1
```
```{r echo=FALSE}
labels1 <- f1
q <- as.numeric(levels(f1))[f1] - as.vector(d[ind,1])
```
```{r echo=FALSE, fig.align='center'}
plot(dim1 ~ dim2,
     pch = seq(15, 14 + length(levels(labels1)), by = 1)[as.numeric(labels1)],
     main = "Punkty i ich etykiety",
     col = c("red", "green", "skyblue", "orange", "limegreen")[as.numeric(labels1)],
     data = data.frame(dim1 = X[ind, 2], dim2 = X[ind, 3], labels = labels1),
     ylab='', xlab='')
```


Własna implementacja: 
```{r}
f2 <- knn(X1, y, Z, 9, 9)
f2
```
```{r echo=FALSE}
labels2 <- f2
q <- as.numeric(levels(f2))[f2] - as.vector(d[ind,1])
diff <- sum(as.numeric(levels(f2))[f2] != as.numeric(levels(f1))[f1])
```

```{r echo=FALSE, fig.align='center'}
plot(dim1 ~ dim2,
     pch = seq(15, 14 + length(levels(labels2)), by = 1)[as.numeric(labels2)],
     main = "Punkty i ich etykiety",
     col = c("red", "green", "skyblue", "orange", "limegreen")[as.numeric(labels2)],
     data = data.frame(dim1 = X[ind, 2], dim2 = X[ind, 3], labels = labels2),
     ylab='', xlab='')
```

<p class='title'> Czy wyniki funkcji są takie same: `r identical(f1, f2)`</p>
<p class='title'> Wyniki funkcji różnią się na `r diff` pozycjach (`r diff/length(f1)*100`% całości) </p>

# Skill

## k = 1, p = 2
Zbiór uczący i testowy są takie same - w tym przypadku dla $k=1$ nie powinny występować rozbieżności między etykietami wejściowymi a obliczonymi (wyjątkowo zbiory są z $\mathbb{R}^n$).
```{r echo=FALSE}
d <- as.matrix(read.csv("http://www.gagolewski.com/resources/data/ordinal-regression/skill.csv", sep = ","))
y <- factor(d[,1])
X <- d[, 2:ncol(d)]
```
Funkcja referencyjna:
```{r}
f1 <- knn_do_porownan(X, y, X, 1, 2)
head(f1, n=100)
```
```{r echo=FALSE}
f1 <- as.numeric(levels(f1))[f1] - as.vector(d[,1])
```
Liczba różnic pomiędzy wynikiem $w$ a poprawnymi etykietami $y$ wynosi `r length(f1[f1 != 0])`.

Własna implementacja: 
```{r}
f2 <- knn(X, y, X, 1, 2)
head(f2, n=100)
```
```{r echo=FALSE}
f2 <- as.numeric(levels(f2))[f2] - as.vector(d[,1])
diff <- sum(as.numeric(levels(f2))[f2] != as.numeric(levels(f1))[f1])
```
Liczba różnic pomiędzy wynikiem $w$ a poprawnymi etykietami $y$ wynosi `r length(f2[f2 != 0])`.

<p class='title'> Czy wyniki funkcji są takie same: `r identical(f1, f2)`</p>
<p class='title'> Wyniki funkcji różnią się na `r diff` pozycjach (`r diff/length(f1)*100`% całości) </p>

## k = 3, p = 7
```{r echo=FALSE}
ind <- sample(1:nrow(X), 100)
Z <- X[ind, 2:3]
X1 <- X[-ind, 2:3]
```
Funkcja referencyjna:
```{r}
f1 <- knn_do_porownan(X1, y, Z, 3, 7)
f1
```
```{r echo=FALSE}
labels1 <- f1
q <- as.numeric(levels(f1))[f1] - as.vector(d[ind,1])
```
```{r echo=FALSE, fig.align='center'}
plot(dim1 ~ dim2,
     pch = seq(15, 14 + length(levels(labels1)), by = 1)[as.numeric(labels1)],
     main = "Punkty i ich etykiety",
     col = c("red", "green", "skyblue", "orange", "limegreen")[as.numeric(labels1)],
     data = data.frame(dim1 = X[ind, 2], dim2 = X[ind, 3], labels = labels1),
     ylab='', xlab='')
```


Własna implementacja: 
```{r}
f2 <- knn(X1, y, Z, 3, 7)
f2
```
```{r echo=FALSE}
labels2 <- f2
q <- as.numeric(levels(f2))[f2] - as.vector(d[ind,1])
diff <- sum(as.numeric(levels(f2))[f2] != as.numeric(levels(f1))[f1])
```

```{r echo=FALSE, fig.align='center'}
plot(dim1 ~ dim2,
     pch = seq(15, 14 + length(levels(labels2)), by = 1)[as.numeric(labels2)],
     main = "Punkty i ich etykiety",
     col = c("red", "green", "skyblue", "orange", "limegreen")[as.numeric(labels2)],
     data = data.frame(dim1 = X[ind, 2], dim2 = X[ind, 3], labels = labels2),
     ylab='', xlab='')
```

<p class='title'> Czy wyniki funkcji są takie same: `r identical(f1, f2)`</p>
<p class='title'> Wyniki funkcji różnią się na `r diff` pozycjach (`r diff/length(f1)*100`% całości) </p>

## k = 9, p = 9
```{r echo=FALSE}
ind <- sample(1:nrow(X), 70)
Z <- X[ind, 2:3]
X1 <- X[-ind, 2:3]
```
Funkcja referencyjna:
```{r}
f1 <- knn_do_porownan(X1, y, Z, 9, 9)
f1
```
```{r echo=FALSE}
labels1 <- f1
q <- as.numeric(levels(f1))[f1] - as.vector(d[ind,1])
```
```{r echo=FALSE, fig.align='center'}
plot(dim1 ~ dim2,
     pch = seq(15, 14 + length(levels(labels1)), by = 1)[as.numeric(labels1)],
     main = "Punkty i ich etykiety",
     col = c("red", "green", "skyblue", "orange", "limegreen")[as.numeric(labels1)],
     data = data.frame(dim1 = X[ind, 2], dim2 = X[ind, 3], labels = labels1),
     ylab='', xlab='')
```

Własna implementacja: 
```{r}
f2 <- knn(X1, y, Z, 9, 9)
f2
```
```{r echo=FALSE}
labels2 <- f2
q <- as.numeric(levels(f2))[f2] - as.vector(d[ind,1])
diff <- sum(as.numeric(levels(f2))[f2] != as.numeric(levels(f1))[f1])
```
```{r echo=FALSE, fig.align='center'}
plot(dim1 ~ dim2,
     pch = seq(15, 14 + length(levels(labels2)), by = 1)[as.numeric(labels2)],
     main = "Punkty i ich etykiety",
     col = c("red", "green", "skyblue", "orange", "limegreen")[as.numeric(labels2)],
     data = data.frame(dim1 = X[ind, 2], dim2 = X[ind, 3], labels = labels2),
     ylab='', xlab='')
```


<p class='title'> Czy wyniki funkcji są takie same: `r identical(f1, f2)`</p>
<p class='title'> Wyniki funkcji różnią się na `r diff` pozycjach (`r diff/length(f1)*100`% całości) </p>

# Glass

## k = 1, p = 2
Zbiór uczący i testowy są takie same - w tym przypadku dla $k=1$ nie powinny występować rozbieżności między etykietami wejściowymi a obliczonymi (wyjątkowo zbiory są z $\mathbb{R}^n$).
```{r echo=FALSE}
d <- as.matrix(read.csv("http://www.gagolewski.com/resources/data/ordinal-regression/glass.csv", sep = ","))
y <- factor(d[,1])
X <- d[, 2:ncol(d)]
```
Funkcja referencyjna:
```{r}
f1 <- knn_do_porownan(X, y, X, 1, 2)
head(f1, n=100)
```
```{r echo=FALSE}
f1 <- as.numeric(levels(f1))[f1] - as.vector(d[,1])
```
Liczba różnic pomiędzy wynikiem $w$ a poprawnymi etykietami $y$ wynosi `r length(f1[f1 != 0])`.

Własna implementacja: 
```{r}
f2 <- knn(X, y, X, 1, 2)
head(f2, n=100)
```
```{r echo=FALSE}
f2 <- as.numeric(levels(f2))[f2] - as.vector(d[,1])
diff <- sum(as.numeric(levels(f2))[f2] != as.numeric(levels(f1))[f1])
```
Liczba różnic pomiędzy wynikiem $w$ a poprawnymi etykietami $y$ wynosi `r length(f2[f2 != 0])`.

<p class='title'> Czy wyniki funkcji są takie same: `r identical(f1, f2)`</p>
<p class='title'> Wyniki funkcji różnią się na `r diff` pozycjach (`r diff/length(f1)*100`% całości) </p>

## k = 3, p = 7
```{r echo=FALSE}
ind <- sample(1:nrow(X), 100)
Z <- X[ind, 2:3]
X1 <- X[-ind, 2:3]
```
Funkcja referencyjna:
```{r}
f1 <- knn_do_porownan(X1, y, Z, 3, 7)
f1
```
```{r echo=FALSE}
labels1 <- f1
q <- as.numeric(levels(f1))[f1] - as.vector(d[ind,1])
```
```{r echo=FALSE, fig.align='center'}
plot(dim1 ~ dim2,
     pch = seq(15, 14 + length(levels(labels1)), by = 1)[as.numeric(labels1)],
     main = "Punkty i ich etykiety",
     col = c("red", "green", "skyblue", "orange", "limegreen")[as.numeric(labels1)],
     data = data.frame(dim1 = X[ind, 2], dim2 = X[ind, 3], labels = labels1),
     ylab='', xlab='')
```


Własna implementacja: 
```{r}
f2 <- knn(X1, y, Z, 3, 7)
f2
```
```{r echo=FALSE}
labels2 <- f2
q <- as.numeric(levels(f2))[f2] - as.vector(d[ind,1])
diff <- sum(as.numeric(levels(f2))[f2] != as.numeric(levels(f1))[f1])
```
```{r echo=FALSE, fig.align='center'}
plot(dim1 ~ dim2,
     pch = seq(15, 14 + length(levels(labels2)), by = 1)[as.numeric(labels2)],
     main = "Punkty i ich etykiety",
     col = c("red", "green", "skyblue", "orange", "limegreen")[as.numeric(labels2)],
     data = data.frame(dim1 = X[ind, 2], dim2 = X[ind, 3], labels = labels2),
     ylab='', xlab='')
```


<p class='title'> Czy wyniki funkcji są takie same: `r identical(f1, f2)`</p>
<p class='title'> Wyniki funkcji różnią się na `r diff` pozycjach (`r diff/length(f1)*100`% całości) </p>

## k = 9, p = 9
```{r echo=FALSE}
ind <- sample(1:nrow(X), 70)
Z <- X[ind, 2:3]
X1 <- X[-ind, 2:3]
```
Funkcja referencyjna:
```{r}
f1 <- knn_do_porownan(X1, y, Z, 9, 9)
f1
```
```{r echo=FALSE}
labels1 <- f1
q <- as.numeric(levels(f1))[f1] - as.vector(d[ind,1])
```
```{r echo=FALSE, fig.align='center'}
plot(dim1 ~ dim2,
     pch = seq(15, 14 + length(levels(labels1)), by = 1)[as.numeric(labels1)],
     main = "Punkty i ich etykiety",
     col = c("red", "green", "skyblue", "orange", "limegreen")[as.numeric(labels1)],
     data = data.frame(dim1 = X[ind, 2], dim2 = X[ind, 3], labels = labels1),
     ylab='', xlab='')
```


Własna implementacja: 
```{r}
f2 <- knn(X1, y, Z, 9, 9)
f2
```
```{r echo=FALSE}
labels2 <- f2
q <- as.numeric(levels(f2))[f2] - as.vector(d[ind,1])
diff <- sum(as.numeric(levels(f2))[f2] != as.numeric(levels(f1))[f1])
```
```{r echo=FALSE, fig.align='center'}
plot(dim1 ~ dim2,
     pch = seq(15, 14 + length(levels(labels2)), by = 1)[as.numeric(labels2)],
     main = "Punkty i ich etykiety",
     col = c("red", "green", "skyblue", "orange", "limegreen")[as.numeric(labels2)],
     data = data.frame(dim1 = X[ind, 2], dim2 = X[ind, 3], labels = labels2),
     ylab='', xlab='')
```


<p class='title'> Czy wyniki funkcji są takie same: `r identical(f1, f2)`</p>
<p class='title'> Wyniki funkcji różnią się na `r diff` pozycjach (`r diff/length(f1)*100`% całości) </p>